【裁判字號】    92,聲判,2
【裁判日期】    920430
【裁判案由】    聲請交付審判
【裁判全文】
臺灣臺南地方法院刑事裁定                            九十二年度聲判字第二號
    聲請人即  甲○○
    告訴人
    告訴代理人  黃紹文律師
                徐美玉律師
                黃溫信律師
    被      告  乙○○
右列聲請人因被告涉嫌公共危險案件，不服台灣高等法院臺南分院檢察署檢察長於九
十一年十二月十六日駁回再議之處分（九十一年度上聲議字第六六九號），聲請交付
審判，本院裁定如左：
  主  文
聲請駁回。
  理  由
一、按告訴人不服上級法院檢察署檢察長或檢察總長認再議為無理由而駁回之處分者
    ，得於接受處分書後十日內委任律師提出理由狀，向該管第一審法院聲請交付審
    判。法院認為交付審判之聲請不合法或無理由者，應駁回之。刑事訴訟法第二百
    五十八條之一、第二百五十八條之三第二項前段，分別定有明文。
二、本件聲請人甲○○以被告乙○○涉犯公共危險罪，向台南縣警察局新營分局提出
    告訴，經台灣臺南地方法院檢察署檢察官於民國九十一年十一月十五日以九十一
    年度營偵字第五六號為不起訴處分後，聲請人不服，聲請再議亦經台灣高等法院
    臺南分院檢察署檢察長於九十一年十二月十六日以九十一年度上聲議字第六六九
    號處分書認聲請人再議為無理由而駁回再議。
三、聲請交付審判意旨略以：(1)聲請人以本件火災時間係九十一年十月二十七日，與
    台灣電力公司新營處檢驗人員陳永霖檢測之時間相隔已達八個月之久，實難認在
    此期間內，被告有盡妥善設置及維護電路設備之義務(2)請求再次傳喚陳永霖到庭
    ，以明台電公司之檢測範圍為何？是否受被告委託檢測？是否負有維修被告屋內
    電路線之義務？檢測標準有何依據？系爭建物是否向台電公司申請室內配線圖？
    有無依室內配線圖檢查？(3)請被告提出證人即金龍水電行林俊安每二、三個月至
    其餐廳維修保養電路安全設備之付款證明或支出修理款所取得之發票。(4)並請再
    行傳喚證人林俊安到庭，以明證人林俊安至被告餐廳維修保養電路安全設備之情
    形。(5)請向台灣電力公司新營營業處查詢，被告餐廳之供電契約容量為若干？於
    本件火災發生前半年是否常有超過契約電流量之情形(6)命被告提出火災前一樓內
    部之相關照片，以比對火災鑑定之起火點，以判斷被告是否有違反注意義務。原
    檢察官就上開部分未詳為調查，足見本案確有交付審判之必要等語。
四、本院查：
（一）按新修正刑事訴訟法第二百五十八條之一規定告訴人得向法院聲請交付審判，
      係新增對於「檢察官不起訴或緩起訴裁量權」制衡之一種外部監督機制，法院
      僅就檢察官所為不起訴或緩起訴之處分是否正確加以審查，以防止檢察機關濫
      權，依此立法精神，同法第二百五十八條第三項規定法院審查聲請交付審判案
      件時「得為必要之調查」，其調查證據之範圍，自應以偵查中曾顯現之證據為
      限；而同法第二百六十條對於不起訴處分已確定或緩起訴處分期滿未經撤銷者
      得再行起訴之規定，其立法理由說明該條所謂不起訴處分已確定者，包括「聲
      請法院交付審判復經駁回者」之情形在內，是前述「得為必要之調查」，其調
      查證據範圍，更應以偵查中曾顯現之證據為限，不得就告訴人新提出之證據再
      為調查，亦不得蒐集偵查卷以外之證據，否則，將與刑事訴訟法第二百六十條
      之再行起訴規定，混淆不清，亦將使法院兼任檢察官而有回復「糾問制度」之
      虞；且法院裁定交付審判，即如同檢察官提起公訴使案件進入審判程序，是法
      院裁定交付審判之前提，必須偵查卷內所存證據已符合刑事訴訟法第二百五十
      一條第一項規定「足認被告有犯罪嫌疑」檢察官應提起公訴之情形，亦即該案
      件已經跨越起訴門檻，否則，縱或法院對於檢察官所認定之基礎事實有不同判
      斷，但如該案件仍須另行蒐證偵查始能判斷應否交付審判者，因交付審判審查
      制度並無如同再議救濟制度得為發回原檢察官續行偵查之設計，法院仍應依同
      法第二百五十八條之三第二項前段規定，以聲請無理由裁定駁回，合先敘明。
（二）原不起訴處分檢察官偵查結果，以：
      (1)台南縣消防局調查結果，依據現場物品受熱燒損情形及火災調查人員到達現
        場時，火勢僅限於民雄餐廳，研判起火戶為民雄餐廳一樓櫃臺內，於起火處
        採取電源線路熔痕跡證，經內政部消防署鑑驗發現為通電中電線線路短路所
        造成之通電痕，研判起火原因以電源線短路致引起火災的可能性較大，此有
        該局火災原因調查報告書一份在卷可稽，本件起火原因以電源線短路致引起
        火災的可能性較大，而電源線短路之原因甚多，或為電線因電量負荷過大，
        燒熔塑膠包覆，或為蟲鼠咬破塑膠包覆，或為線路因摩擦致包覆受損，不一
        而足，欲科以被告過失之刑責，應視其平日對電源線之保養、檢查有無盡其
        注意義務。(2)民雄餐廳營業至晚上九時止，被告於火災發生前一晚九時三十
        分許離開餐廳，翌日清晨六時許發生本件火災，火災發生之時間，並非該餐
        廳大量用電之時間，證人即台灣電力公司新營營業處檢驗員陳永霖結證稱：
        有按期至民雄餐廳測試絕緣電阻、進屋線、開關、保護設備等一切可見到的
        都有檢查，總開關在一樓後面廚房，櫃臺、樓梯都是切換開關而已，在總開
        關量測時，櫃臺（切換開關）也測得到，如發現異常，才會檢查切換開關，
        民雄餐廳是營業用電，最後一次於九十年二月十四日檢測，當時都合格等語
        ，並有定期檢驗紀錄單一紙在卷可按。(3)證人即金龍水電行員工林俊安到庭
        結證稱：民雄餐廳一樓櫃臺有一些電燈及廣告招牌開關，線路在牆內，我用
        高阻器測量，且巡看開關，發生火災前不到一個月前，有至該餐廳巡查，當
        時有加裝電燈等語，此並有被告提出之金龍水電行請款單、支票影本及交易
        明細影本在卷可按。(4)被告所經營之餐廳等電路設施既定期接受檢測，且檢
        測結果並無異常，其對民雄餐廳之電路保養，應已盡其注意義務，本件火災
        發生之原因雖以電源線短路致引起火災的可能性較大，然「電源線短路」應
        無法規責於被告，難認被告有何涉犯公共危險之犯行，而為不起訴處分。
（三）聲請人以右開聲請交付審判之理由，聲請再議，業據台灣高等法院台南分院檢
      察署於處分書內審酌：(1)電線短路所造成之火災，屋主是否要負過失責任，端
      視電線短路之情形而定，蓋電線短路情形有多種，或為電線本身直接因電量負
      荷過大燒熔外面塑膠致生短路，或為蟲鼠咬破塑膠包覆致生短路，或為線路因
      摩擦致包覆破損致生短路，或為他處起火燒熔電線包覆致生短路之情形，若在
      電線短路起火原因無法確定且無法證明時，自難以調查報告、鑑定報告及現場
      照片等資料，即認定火災是被告未更換老舊電源線所致。(2)原檢察官有向台灣
      電力股份有限公司新營營業所查詢系爭餐廳用電情形，以及是否有實施定期檢
      測，並請提供檢測紀錄表及該戶九十年度用電資料，台電新營營業所並有回覆
      ，且檢具相關資料，此有台灣台南地方法院檢察署九十一年八月二十一日南檢
      玲九一營偵五六字第九一００四六九二九號函、台電新營營業處九十一年八月
      二十八日Ｄ新營字第九一０八一九０三號函在卷可查，亦有傳訊台電新營營業
      處檢驗員陳永霖到庭證稱：民雄餐廳有去檢驗是在九十年二月十日，該餐廳用
      電容量是營業用電，設備都有合乎規定，檢驗項目有測試絕緣電阻、進屋線、
      開關、保護設備與可見到的線路都有檢查，總開關在一樓後面廚房，櫃臺、樓
      梯都是切換開關而已，他的電阻是一‧五，分路開關也有看，都有合格，櫃臺
      及樓梯開關都有檢查，不可能會有熔化現象」等語，是民雄餐廳用電是有合於
      台電之規定亦可認定。(3)證人即金龍水電行員工林俊安證稱：「民雄餐廳配線
      作業是我作的，八十四年開始做，八十五年三月間開幕，開幕後每二、三個月
      就去檢查總開關接頭是否動搖或燒損現象，有壞掉就去修，櫃臺有一些電燈及
      廣告燈，二處不同點，若線路在牆內，我用高阻器量一下，且巡看開關，最後
      一次檢查在發生事前不到一個月，每次巡查約半天，有工資，約一千二百元」
      ，是民雄餐廳是有定期維修及檢查線路更可認定。自難認被告有何涉犯公共危
      險之犯行，原檢察官之認事用法，並無違誤。
（四）原不起訴處分及駁回再議之處分，已就聲請交付審判各節理由均已詳敘所憑證
      據及認定之依據，核無訛誤，本件被告罪嫌由卷內資料從形式上觀察，仍未達
      於起訴之門檻。聲請人聲請再次傳喚證人陳永霖，以明台電公司之檢測範圍？
      是否係受被告之委託？是否負有維修被告屋內電路線之義務？檢測標準有何依
      據？系爭建物是否向台電公司申請室內配線圖？有無依室內配線圖檢查？並聲
      請再次傳喚證人林俊安，以明是否受僱於被告從事餐廳內所有電路安全設備之
      保養維護，然本院認證人陳永霖、林俊安於偵查中之證述已甚為明確，核無再
      行傳喚之必要。至聲請人聲請命被告提出案發前一樓內部之相關照片，以比對
      火災鑑定之起火點及命證人林俊安提出每二、三月至民雄餐廳維修保養電路安
      全設備之付款證明或支出修理款所取得之發票，惟衡諸首揭說明，聲請交付審
      判制度，僅係就卷內證據以為審酌是否達到起訴門檻而已，並非謂可再次蒐集
      其他證據，否則，將與刑事訴訟法第二百六十條之再行起訴規定混淆不清，是
      聲請人主張對此應予調查，顯屬不合規定。
（五）綜上所述，原不起訴處分及駁回再議聲請之處分，認被告對於民雄餐廳電路之
      維修及保養，已善盡其注意義務，因認被告犯罪嫌疑不足，尚無不當，聲請意
      旨未詳研交付審判制度之立法精神，且未能具體指明偵查卷內所存證據，如何
      已具相當證據足以認定被告有其所指訴應予起訴審理之公共危險犯行，而應由
      本院裁定交付審判，遽指摘檢察官偵查未臻完備，或以偵查卷以外之新證據方
      法請求交付審判，實無理由，本院既認本件無得據以交付審判之事由存在，聲
      請人聲請交付審判，自應予駁回。
五、依刑事訴訟法第二百五十八條之三第二項前段裁定如主文。
中      華      民      國      九十二    年    四     月     三十      日
                                      臺灣臺南地方法院刑事第七庭
                                          審判長法  官  鄧  希  賢
                                                法  官  陳  金  虎
                                                法  官  鄭  燕  璘
右正本證明與原本無異。
本件不得抗告。
                                                書記官  陳  淑  貞
中      華      民      國      九十二    年    四     月     三十      日


司法院資訊處製作；財團法人民間司法改革基金會備份。
